【裁判字號】    90,自,302
【裁判日期】    900817
【裁判案由】    侵占
【裁判全文】
臺灣臺北地方法院刑事判決                            九十年度自字第三二號
    自  訴  人  甲○○
    被      告  乙○○
右列被告因侵占案件，經自訴人提起自訴，本院判決如左：
    主  文
乙○○無罪。
    理  由
一、自訴意旨略以：被告於民國八十九年十一月五日向自訴人租用車號Ｈ四－九八二
    號計程車乙部，約定租金為每日新台幣（下同）五百五十元，詎被告竟意圖為自
    己不法之所有，自九十年二月十一日起即拒繳租金，迄同年四月二十五日止共積
    欠四萬五千二百元，多次催討均避不見面，因認被告涉有侵占罪嫌云云。
二、按犯罪事實應依證據認定之，無證據不得推定其犯罪事實。又不能證明被告犯罪
    者，應諭知無罪之判決，刑事訴訟法第一百五十四條、第三百零一條第一項分別
    定有明文。又刑事訴訟上證明之資料，無論其為直接證據或間接證據，均須達於
    通常一般之人均不致於有所懷疑，而得確信其為真實之程度，始得據為有罪之認
    定，若其關於被告是否犯罪之證明未能達此程度，而有合理性懷疑之存在，致使
    無從形成有罪之確信，根據「罪證有疑，利於被告」之證據法則，即不得遽為不
    利被告之認定（最高法院七十六年度台上字第四九八六號判例意旨參照），其以
    情況證據（即間接證據）斷罪時，尤須基於該證據在直接關係上所可證明之他項
    情況事實，本乎推理作用足以確證被告有罪，方為合法，不得徒憑主觀上之推想
    ，將一般經驗上有利被告之其他合理情況逕予排除，此觀諸最高法院三十二年度
    上字第六七號判例意旨亦甚明確。
四、訊據被告堅決否認有侵占情事，辯稱：伊自九十年四月十四日即離開基隆路住處
    ，並未收到存證信函或傳票，伊並無意要將車子占為己有，因返中部而將該車停
    在建國高架橋，並打電話請自訴人將車牽回等語。經查：被告於八十九年十一月
    五日向自訴人承租Ｈ四－九八二號計程車，約定每月租金五百五十元（嗣改為五
    百元），有租車契約書在卷可稽。又查，自訴人陳稱，被告於九十年四月二十六
    日曾打電話說車子停在建國北路或建國南路，被告應該沒有收到傳票，因為其租
    的那地方的伯伯說他好久沒有回去了（見本院九十年五月八日訊問筆錄），其後
    自訴人確於建國北路高架橋下尋獲系爭車輛（見本院九十年五月二十九日訊問筆
    錄）。再查，自訴人自始未提出存證信函及回質為憑，參以自訴人尋訪被告基隆
    路住處，查悉被告已久未居住該處，則被告辯稱其未曾接獲催告通知等語，為可
    採信。職是，被告雖未曾接獲自訴人催告函，乃於九十年四月二十五日自訴人提
    起本案後翌（二十六）日，在收受開庭通知及訴狀繕本前，即主動以電話告知自
    訴人其將系爭車輛停放於建國南北路高架橋下，且自訴人依址確已尋得系爭車輛
    ，綜合上開各情，足徵被告就系爭車輛並無不法所有之意圖，與侵占罪之權成要
    件不符，自難以該罪相繩。至被告所欠租金，僅屬民事糾紛，此已當庭與自訴人
    達成和解。此外，復查無其他積極證據足資認定被告有自訴人所指侵占犯行，其
    犯罪自屬不能證明，揆諸首揭說明，依法應諭知無罪之判決，以示慎審。
據上論斷，應依刑事訴訟法第三百四十三條、第三百零一條第一項，判決如主文。
中    華    民    國      九十        年      八      月      十七      日
                                      臺灣臺北地方法院刑一庭
                                          法  官  李  莉  苓
右正本證明與原本無異。
如不服本判決，應於判決送達後十日內，向本院提出上訴狀。
                                          書記官  陳  惠  娟
中    華    民    國      九十        年      八      月     二十       日


司法院資訊處製作；財團法人民間司法改革基金會備份。
